臺灣新北地方法院板橋簡易庭小額民事判決
111年度板小字第3336號
原      告  李裕琦  

被      告  杜妙根  


上列當事人間請求侵權行為損害賠償事件，原告提起刑事附帶民
事訴訟（110年度簡附民字第201號），經刑事庭裁定移送審理，
於民國111年9月16日言詞辯論終結，本院判決如下：
    主  文
被告應給付原告新臺幣參仟元，及自民國一百一十年十月二十六
日起至清償日止，按年息百分之五計算之利息。
原告其餘之訴駁回。
本判決原告勝訴部分得假執行。
    事實及理由
一、原告起訴主張：兩造為鄰居，被告因懷疑原告曾多次向主管
    機關檢舉，竟基於公然侮辱之犯意於民國110年5月14日11時
    許，在新北市○○區○○路0段000巷00號樓梯間之公開且不特定
    多數人得共見共聞之場所，以「無恥」、「無恥到家」等語
    (下稱系爭不當言語)辱罵原告，另有訴外人江宗賢在現場聽
    聞被告對原告所為之系爭不當言語，被告所為足以貶損原告
    之人格。被告於警詢及偵查程序中對於以系爭不當言語辱罵
    原告雖不否認，惟辯稱：我在情緒失控下，才說出這些話，
    但我有查過，「無恥」係指人品與道德之規範，並非罵人之
    言語，不像三字經云云；惟查，「無恥」、「不要臉」在教
    育部國語辭典簡編本內之意思，即為不知羞恥、無羞恥心，
    「無恥到家」則可謂不知羞恥到極點，被告所辯全屬卸責之
    詞。又被告雖於偵查程序中表示：事發後伊有意與原告和解
    ，並且想找里長調解，但是里長換人了等語，惟於110年9月
    間被告收到刑事傳票時，仍向鄰居抱怨原告對其提出刑事告
    訴之情事，事發至今，被告從未向原告表達過歉意，被告對
    於其所為之不法行為並無絲毫歉意及悔意，原告對於被告所
    受刑罰雖認為過輕欲提起上訴，然當時因施打新冠疫苗之副
    作用致身體極度不適，因而未於法定期間內上訴。原告年逾
    66歲，平日與鄰居皆和睦相處、從未與人結怨，被告身為妙
    根有限公司之負責人，本應自身端正、以身作則，並為員工
    作出表率，然其身正、不令而行，其身不正、雖令不從，被
    告竟公然以粗鄙、鄙視及輕蔑之系爭不當言語辱罵原告，嚴
    重貶抑原告之人格與尊嚴，造成原告精神及心理上莫大痛苦
    ，實非筆墨所能形容。為此，爰依侵權行為損害賠償之法律
    關係提起本訴，請求被告賠償精神慰撫金80,000元，並聲明
    ：被告應給付原告80,000元，及自起訴狀繕本送達翌日起至
    清償日止，按年息百分之5計算之利息。
二、被告則以：請求駁回原告之訴等語置辯。
三、原告主張之事實，經本院以110年度簡字第3944號刑事判決
    判處「杜妙根犯公然侮辱罪，處罰金新臺幣3千元，如易服
    勞役，以新臺幣1千元折算1日。」確定，業經本院核閱上開
    刑事卷宗無誤，是被告公然以「無恥」、「無恥到家」等語
    即系爭不當言語侮辱原告，對於原告構成侵權行為，應堪認
    定。
四、按「因故意或過失，不法侵害他人之權利者，負損害賠償責
    任」、「不法侵害他人之身體、健康、名譽、自由、信用、
    隱私、貞操，或不法侵害其他人格法益而情節重大者，被害
    人雖非財產上之損害，亦得請求賠償相當之金額」，民法第
    184條第1項前段、第195條第1項分別定有明文。本件被告對
    原告有侵權行為，已如前述，被告自應負損害賠償責任，縱
    非財產上損害，原告亦得請求賠償相當之金額。按非財產上
    損害之慰撫金數額，究竟若干為適當，應斟酌兩造身分、地
    位及經濟狀況，俾為審判之依據，最高法院著有76年臺上字
    第1908號判例足資參考。原告主張因被告之公然侮辱行為，
    致使原告名譽及人格等權利受有損害，故請求慰撫金80,000
    元，本院爰審酌原告學歷為高商畢業、案發時已退休、名下
    有一棟不動產、無其他財產；被告為小學畢業、案發時已退
    休、名下有一棟不動產及一部舊車、無其他財產，及被告實
    際加害情形、原告精神上受損害程度等一切情狀，認原告請
    求被告賠償精神慰撫金80,000元，核屬過高，應減為3,000
    元，始為允當，逾此部分，不應准許。
五、從而，原告依侵權行為之法律關係，請求被告應給付原告3,
    000元，及自起訴狀繕本送達翌日即110年10月26日起至清償
    日止，按年息百分之5計算之利息。為有理由，應予准許。
    逾此部分，為無理由，應予駁回。
六、本件原告勝訴部分係依小額訴訟程序所為被告敗訴之判決，
    爰依職權宣告假執行。
七、本件係刑事附帶民事訴訟，而由本院刑事庭移送民事庭者，
    依刑事訴訟法第504條第2項之規定，免納裁判費，且至本件
    言詞辯論終結時，亦未發生其他訴訟費用，故無從確定訴訟
    費用之數額。
中　　華　　民　　國　　111 　年　　10　　月　　12　　日
                  臺灣新北地方法院板橋簡易庭
                      法      官  呂安樂
以上正本係照原本作成。
如不服本判決，應於送達後20日內，向本院提出上訴狀，並表明
上訴理由（上訴理由應表明一、原判決所違背之法令及具體內容
。二、依訴訟資料可認為原判決有違背法令之具體事實。），如
於本判決宣示後送達前提起上訴者，應於判決送達後20日內補提
上訴理由書（須附繕本），如未於上訴後20日內補提合法上訴理
由書，法院得逕以裁定駁回上訴。
中　　華　　民　　國　　111 　年　　10　　月　　12　　日
                      書  記  官  魏賜琪